臺灣桃園地方法院民事裁定
111年度消債更字第116號
聲  請  人  
即  債務人   曾裕萍  

上列當事人因消費者債務清理事件聲請更生，本院裁定如下：
    主  文
更生之聲請駁回。
聲請費用由聲請人負擔。
    理  由
一、按債務人不能清償債務或有不能清償之虞者，得依本條例所
    定更生或清算程序，清理其債務，消費者債務清理條例（下
    稱消債條例）第3條定有明文。次按法院認為必要時，得定
    期命債務人據實報告更生聲請前二年內財產變動之狀況，並
    對於前條所定事項補充陳述、提出關係文件或為其他必要之
    調查。更生之聲請有下列情形之一者，應駁回之：㈠債務人
    曾依本條例或破產法之規定而受刑之宣告。㈡債務人曾經法
    院認可和解、更生或調協，因可歸責於己之事由，致未履行
    其條件。㈢債務人經法院通知，無正當理由而不到場，或到
    場而故意不為真實之陳述，或無正當理由拒絕提出關係文件
    或為財產變動狀況之報告。聲請更生或清算不合程式或不備
    其他要件者，法院應以裁定駁回之。但其情形可以補正者，
    法院應定期間先命補正，消債條例第44條、第46條、第8條
    分別定有明文。蓋債務人於法院裁准消費者債務清理程序開
    啟前，基於謀求自身經濟生活更生之目的，當以積極誠實之
    態度，配合法院進行各項程序。法院雖依消債條例第10條之
    規定，有依職權調查必要之事實及證據之責，然債務人對自
    身財務、信用、工作之狀況，本應知之最詳，苟債務人怠於
    配合法院調查，或有不實陳述之情形，法院亦得駁回債務人
    之聲請，顯見消債條例藉由課予債務人協力義務之方式，以
    示其確有債務清理之誠意。
二、聲請意旨略以：聲請人即債務人甲○○因積欠金融機構債務無
    法清償，於民國108年6月間向桃園市中壢區公所調解委員會
    聲請前置調解，惟調解不成立。又聲請人主張其無擔保或無
    優先權之債務總額新臺幣(下同)為101萬4,945元，未逾1,20
    0萬元，且未經法院裁定開始清算程序或宣告破產，爰聲請
    裁定准予更生等語。
三、經查：
  ㈠本條例所稱消費者，指5年內未從事營業活動或從事小規模營
    業活動之自然人；前項小規模營業指營業額平均每月20萬元
    以下者，消債條例第2條第1、2項定有明文。依聲請人勞工
    保險被保險人投保資料表及國稅局綜合所得稅各類所得資料
    清單（見本院卷第28、29、35至37頁），可知聲請人於聲請
    更生前，均投保在民間公司，且無從事小額營業活動，自得
    依消債條例聲請更生，合先敘明。
  ㈡又聲請人以其有不能清償債務情事，前向桃園市中壢區公所
    調解委員會聲請消費者債務清理之調解，而調解不成立等情
    ，業經聲請人提出桃園市中壢區公所調解委員會調解不成立
    證明書在卷可稽(見本院卷第21頁)，是聲請人確已依消債條
    例第151條第1項、第153之1第1項之規定，於聲請更生前聲
    請桃園市中壢區公所調解委員會調解，本院自得斟酌聲請人
    所提出之資料及證據，再綜合聲請人目前全部收支及財產狀
    況，評估是否已達不能維持最低生活條件，而有「不能清償
    債務或有不能清償之虞」之情形。
四、據聲請人所提出之債權人清冊所示，最大債權銀行即台新國
    際商業銀行股份有限公司之債權總額為43萬652元。另有台
    北富邦商業銀行股份有限公司之債權總額為21萬7,415元、
    聯邦商業銀行股份有限公司之債權總額為20萬6,899元、中
    國信託商業銀行股份有限公司之債權總額為14萬2,979元及
    匯豐(台灣)商業銀行股份有限公司之債權總額為1萬7,000元
    （見本院卷第16、17、52、56頁），合計聲請人已知之債權
    金額為101萬4,945元。
五、本件依聲請人所提出財產及收入狀況說明書、全國財產稅總
    歸戶財產查詢清單、機車行照及中華民國人壽保險商業同業
    公會保險業通報作業資訊系統資料查詢結果表(見本院卷第1
    2、22、23、26、27頁)，顯示聲請人名下有西元1994年、20
    05年出廠之汽車1台、機車1輛及富邦人壽保險契約1份、新
    光紡織股份有限公司股票，此外並無其他任何財產。另其收
    入來源部分，聲請人於108、109年並無薪資所得收入資料，
    惟聲請人陳稱其目前打零工，每月平均收入約為2萬元云云
    ，其所陳薪資收入，低於我國勞工法定每月最低基本工資，
    聲請人既已負債，理應積極尋求較高收入或兼職，以盡力償
    還債務。本院審酌聲請人為62年出生（見本院卷第20頁），
    僅49歲，正值壯年時期，及參酌聲請人之勞工保險投保資料
    ，聲請人先前曾於多家公司、企業任職，於82年間之投保薪
    資即達2萬5,200元（見本院卷第36頁），債務人所陳報之上
    項收入明顯過低，應認係屬其主觀上之工作意願問題，非因
    其能力所限，是本院認仍應以一般具有通常勞動能力之人通
    常可獲取之薪資，即以勞動部於110年10月15日發布，自111
    年1月1日起實施，每月基本工資2萬5,250元作為聲請人每月
    薪資收入數額，加計聲請人每月領取之租金補助4,000元(見
    本院卷第70頁)，是認應以每月2萬9,250元（計算式：2萬5,
    250元＋4,000元＝2萬9,250元）為聲請人聲請更生後每月可處
    分之所得收入計算。　　
六、另按債務人必要生活費用，以最近一年衛生福利部或直轄市
    政府所公告當地區每人每月最低生活費1.2倍定之；受扶養
    者之必要生活費用，準用第一項規定計算基準數額，並依債
    務人依法應負擔扶養義務之比例認定之；前二項情形，債務
    人釋明更生期間無須負擔必要生活費用一部或全部者，於該
    範圍內，不受最低數額限制；債務人證明確有必要支出者，
    不受最高數額及應負擔比例之限制，消債條例第64條之2定
    有明文；債務人聲請更生或清算時所提財產及收入狀況說明
    書，其表明每月必要支出之數額，與本條例第64條之2第1 
    項、第2項規定之認定標準相符者，毋庸記載原因、種類及
    提出證明文件，消債條例第43條第7項、消債條例施行細則
    第21條之1第3項規定亦定有明文。聲請人主張其個人每月必
    要生活支出費用以衛生福利部或直轄市政府所公告之每人每
    月最低生活費之1.2倍計算（見本院卷第13頁）。聲請人個
    人每月必要生活費用支出部分，經核符消債條例第64條之2
    第1項規定，是聲請人上開主張，應為可採。又未成年子女
    扶養費部分，聲請人陳稱未與未成年子女葉鈺琳共同居住，
    就其每月是否實際支出扶養費，亦未提出確切證據予以證明
    ，難認聲請人主張每月有支出未成年子女葉鈺琳之扶養費7,
    000元為真實可採，此部分支出，自應剔除。
七、綜上，聲請人以上開收入扣除必要支出後，每月應有餘額1
    萬913元（計算式：2萬9,250元－1萬8,337元＝1萬913元）可
    供清償債務，本院審諸聲請人為62年生，現年49歲，距離法
    定退休年齡65歲尚有16年，復參酌消債條例第64條之1規定
    之立法意旨，盡力清償非必令債務人傾其所有，僅須其將財
    產及所得之大部分用於清償．即足當之，俾免債務人因不時
    之需而陷於困境，即以可處分所得總額，扣除自己及依法應
    受其扶養者所必要生活費用後之餘額，逾五分之四已用於清
    償，則可視為盡力清償，則本件聲請人每月僅須以上開餘額
    1萬913元之八成清償債務，以此計算至其退休時止，總清償
    數額可達167萬6,237元（計算式：1萬913元/月×0.8×12×16＝
    167萬6,237元，元以下四捨五入），顯已逾債務總額101萬4
    ,945元，客觀上並無使聲請人會陷於無法重建更生困境之具
    體危險，難認聲請人有不能清償債務或不能清償之虞之情形
    。倘聲請人有還款之誠意，應當誠實面對債務，再與債權銀
    行重啟協商程序，謀求適當可行之清償方案。
八、另聲請人聲請更生，因未據提出完足事證以釋明其自己財產
    收入狀況，遂於111年5月17日以裁定命聲請人於送達後10日
    內補正該裁定所示事項，該裁定並已於同年月30日送達聲請
    人，有本院送達證書附卷可參，惟聲請人逾期迄今仍未補正
    完足，就其名下股票之數額及現有價值，僅泛稱；股票已遺
    失多年，因其忙於工作無法至台灣集中保管結算所股份有限
    公司申請股票資料云云(見本院卷第67頁)，惟聲請人到庭自
    承其工作並非正職，為夜間代班性質之臨時工(見本院卷第8
    7頁)，似非忙於工作而無法提出股票資料，聲請人未依命提
    出名下股票之數額及其現有價值等，要難謂聲請人已盡協力
    義務，債權人可能因此遭受不測損害，而聲請人聲請更生須
    具備重建經濟生活之誠意，就程序簡速進行有協力義務，聲
    請人未盡協力義務，揆諸首揭法律規定，本件聲請更生，無
    從准許。
九、爰裁定如主文。　　　　　　　　　　
中　　華　　民　　國　　111 　年　　8 　　月　　25　　日
              民事第二庭    法　官　李麗珍
正本係照原本作成。
如不服本裁定，應於裁定送達後10日內，以書狀向本院提出抗告
，並繳納抗告費新臺幣1千元。
中　　華　　民　　國　　111 　年　　8 　　月　　25　　日
                            書記官  謝伊婕